【裁判字號】    98,交聲,3
【裁判日期】    980707
【裁判案由】    違反道路交通管理處罰條例聲明異議
【裁判全文】
臺灣新竹地方法院交通事件裁定           98年度交聲字第3號
移送機關即
原處分機關  交通部公路總局新竹區監理所
異  議  人
即受處分人  乙○○
上列異議人即受處分人因違反道路交通管理處罰條例案件，對於
交通部公路總局新竹區監理所民國97年12月8日竹監營字第裁50
－E00000000號裁決書，聲明異議，本院裁定如下：
    主  文
異議駁回。
    理  由
一、原處分意旨略以：異議人即受處分人乙○○於民國97年9月1
    9日上午10時30分許，騎乘車號RK6-528號輕型機車，行經新
    竹縣竹東鎮○○路○段，因駕車行經有燈光號誌管制之交岔
    路口闖紅燈，為新竹縣政府警察局竹東分局二重埔派出所警
    員丙○○攔停，並填掣竹縣警交字第E00000000號舉發違反
    道路交通管理事件通知單（下稱違規通知單）舉發，原處分
    機關調查後認異議人有前開違規行為，乃於97年12月8日依
    道路交通管理處罰條例第53條第1項、第63條第1項第3款（
    裁決書漏載第1項第3款）規定，裁處異議人罰鍰新臺幣（下
    同）1,800元，並記違規點數3點。
二、異議意旨略以：97年9月19日10時30分警員丙○○並未在中
    興路4段工研院東大門紅綠燈口執行公務；員警未舉證任何
    輔助證據（如相片與錄音）等文件；伊確定通過路口為綠燈
    ；員警未在伊行駛前攔停，伊遠離紅綠燈100公尺才從伊左
    後方插入伊前方，害伊差點滑倒；員警不願聽伊解說就填單
    ，伊拒簽名，警員卻告知不簽也沒關係，一定要罰，爰依法
    聲明異議等語。
三、按汽車駕駛人，行經有燈光號誌管制之交岔路口闖紅燈者，
    處1,800元以上5,400元以下罰鍰，汽車駕駛人違反上開規定
    者，記違規點數3點，道路交通管理處罰條例第53條第1項、
    第63條第1項第3款分別定有明文。再按受處分人，不服第8
    條主管機關所為之處罰，得於接到裁決書之翌日起20日內，
    向管轄地方法院聲明異議；又交通法庭認為聲明異議無理由
    者，應以裁定駁回之，道路交通管理處罰條例第87條第1項
    、道路交通案件處理辦法第19條分別定有明文。
四、經查：
(一)、本件異議人於前揭時間騎乘上開輕型機車，行經新竹縣竹東
    鎮○○路○段，因駕車行經有燈光號誌管制之交岔路口闖紅
    燈之事實，業據證人即舉發本件交通違規事件之新竹縣政府
    警察局竹東分局二重埔派出所警員丙○○於本院調查時具結
    證述：「當時是服守望勤務，準備前往竹中農會巡邏。」、
    「（你當天如何知道本件違規情形？）異議人當時在我前面
    ，我是在他後面，我肉眼看到異議人闖紅燈，所以攔他，因
    為異議人在行進間還有速度，所以我才會在通過紅綠燈路口
    約壹佰公尺處攔檢異議人。」、「（你剛才說當時異議人在
    你前面，你距離他多遠？）我看到他時，約距離他20公尺左
    右。」、「（當時燈號變化情形為何？）我看到異議人通過
    該路口時，燈號已經變成紅燈，而且也有騎士停下來，異議
    人還是通過。」、「（本件違規有拍照或錄影嗎）沒有。」
    、「（為何沒有？）因為在行進間無法拍照。」等語綦詳（
    見本院卷第19、20頁），核與證人即與警員丙○○同時執勤
    之新竹縣政府警察局竹東分局二重埔派出所警員甲○○於本
    院調查時具結證述：「97年9月19日上午10至12點擔任巡邏
    勤務，跟我同事丙○○，維護轄區治安、處理事情。」、「
    我當時在駕駛，我和丙○○開車在後面看到前方二、三十公
    尺處有一名小姐闖紅燈，當時的燈號顯示紅燈，因為我們發
    現違規情形追過去的時候，路口還是紅燈，過路口不到100
    公尺，就把異議人攔下來。」、「（發現異議人違規時，你
    們警車前方有沒有其他的汽車？）當時好像沒有什麼車。」
    、「（意思是說你們前方沒有汽車嗎？）好像沒有汽車。」
    、「（本件是否有拍照、錄影？）沒有。」、「（為什麼？
    ）因為看到的時候異議人已經闖紅燈，來不及拍照。」等目
    擊異議人違規而攔停異議人並舉發等情節大致相符（見本院
    卷第33頁）。
(二)、雖證人丙○○於本院調查時就舉發當時係單獨或與他人一起
    執勤及所使用之交通工具係警用巡邏機車或汽車等情所為之
    證詞固與事實相左，惟按警員執行巡邏勤務，本係其每日例
    行之工作之一，人員之編組及使用之交通工具，自因個案而
    定，參以證人到庭作證時距離本件案發時間已近半年，難其
    證人就該等細節記憶清楚而為無誤之陳述，而證人於舉發當
    時係與證人甲○○共同駕駛警用巡邏汽車執行巡邏勤務一節
    ，已據證人丙○○事後查證屬實，並經證人甲○○結證明確
    （見本院卷第32頁），復有查證報告、新竹縣政府警察局員
    警出入及領用槍枝彈藥無線電機登記簿、新竹縣政府警察局
    竹東分局二重埔派出所10人勤務分配表等在卷可稽（見本院
    卷第23至26頁），證人丙○○、甲○○等就本件舉發經過情
    形、目睹違規之距離、攔停異議人之位置等重要事實，證詞
    互核相符而無明顯矛盾之處，即無礙於證人丙○○所為證言
    之憑信性，其等2人就異議人交通違規情形所為之證述，堪
    以採信。
(三)、按交通員警掣單舉發違反道路交通管理處罰條例所列之違規
    事實，本質上為行政處分，係公務員基於職務上權力，依法
    就特定之具體事件所為具有公法上效果之單方行政行為，基
    於公務員為公法上行為具有公信力之原則，該行政處分當可
    被推定為真正，其據以依法處分之事實認定亦為真正無誤，
    本此公信原則，乃立法者賦予行政機關制定違反道路交通事
    件統一裁罰標準及處理細則，使勤務員警得當機處分（如該
    細則第23條）以達其維護交通秩序、安全之行政目的，反之
    ，若謂公務員一切行政行為均需預留證據以證其實，則國家
    行政勢必窒礙難行，據此，刑事訴訟法就犯罪證據有關之規
    定中與屬行政秩序罰之交通違規裁罰本質不合之部分，自不
    在準用之列。從而，本件異議人既未就執勤員警之舉發有誤
    提出相關證據以供調查，本院亦查無任何證據足資證明員警
    有捏造事實違法取締之情事，則執勤員警本其維護交通秩序
    、安全職責所為之舉發，自應受到合法、正確之推定。參以
    本件現場舉發警員即證人丙○○、甲○○與異議人素昧平生
    ，並無仇隙，況證人丙○○、甲○○於舉發當日並非專責執
    行交通違規取締勤務等情，已據證人等證述屬實，是證人丙
    ○○、甲○○當無為求績效而設詞攀誣、濫予舉發之理，再
    者，本件卷存證據資料內並無任何積極證據足以證明證人上
    開證詞係屬虛偽，亦無足以令人顯信證人之證述為不可採之
    品性證據或前科證據存在，自不得僅以證人係本件開單告發
    異議人之員警而全盤抹煞其在訴訟上所具有之原證人資格；
    因此其到庭具結後以言詞供述本件訴訟上之待證事實（即異
    議人有前開違規事實），已足擔保其真實性及憑信性。從而
    ，異議人騎乘上開輕型機車，於前揭時、地確有違規闖紅燈
    之情，至屬明確。
(四)、至異議人認舉發員警未提出採證照片或錄音為佐證一節，經
    查，證人丙○○、甲○○於本院調查時均具結證稱：目賭違
    規當時距離異議人約2、30公尺左右，且當時巡邏車前方並
    無其他汽車，是證人等既於近距離目睹異議人違規，且當時
    前方視線良好無阻礙，應無誤認之可能，而闖紅燈之違規行
    為，係於極短時間內發生之特性，實難強求交通員警同時進
    行拍照採證，況相關道路交通法規亦未強制要求員警舉發違
    規均需以照片為憑。故異議人執此為異議之理由，顯無足採
    。
五、綜上所述，異議人確有裁決書所載之違規事由，原處分機關
    爰依道路交通管理處罰條例第53條第1項、第63條（漏載第1
    項第3款）、違反道路交通管理事件統一裁罰基準及處理細
    則規定，裁處異議人1,800元罰鍰、並記違規點數3點，於法
    並無不合，本件異議為無理由，應予駁回。
六、據上論結，應依道路交通案件處理辦法第19條，裁定如主文
    。
中    華    民    國    98    年    7    月    7      日
                  交通法庭    法  官  蔡欣怡
如不服本裁定，應於裁定送達後5日內向本院提出抗告狀。
以上正本證明與原本無異。
中    華    民    國    98    年    7     月    7     日
                              書記官  劉怡芳


司法院資訊處製作；財團法人民間司法改革基金會備份。
